---
title: "First Analyses"
author: "ALLYNDREE, MARCAIS, COUTROT"
date: "2023-02-01"
output: html_document
---

```{r setup, include=FALSE}
library(knitr)
library(FactoMineR)
library(factoextra)
library(tidyr)
library(MultiVarSel)
require(MultiVarSel)
require(ggplot2)
require(glmnet)
```

Etude de l'influence de la température (variable qualitative à 3 modalités : Low, Medium et Elevated) et du stade d'imbibition (variable qualitative à 3 modalités : DS (Dry seed), EI après 6h d’imbibition (Early imbibition) correspondant à la fin de la prise d’eau, LI après 20h d’imbibition (Late imbibition)) sur la capacité germinative des graines à l'aide de données de métabolomique pour des graines ayant subi un vieillissement artificiel de 4 jours (CD_4d).

# Importation des données

```{r}
metabolome_all <- read.csv("C:/Users/joseph/Dropbox/Joseph/AgroParisTech/IODAAAAA/Stats en grande dimension/Projet_Seeds/Table_metabolome_CD_all.csv", header=T, sep=";")
print(head(metabolome_all))
```
On travaille avec des données de type
# Analyse de la BD copals

```{r}
data(copals_camera)
dim(copals_camera)

copals = copals_camera[copals_camera$Include==1,-1]
```
# Heatmap
```{r, heatmap}
heatmap(abs(cor(copals[,-c(1,2)])), sym = T)
```

# ACP
```{r}
resPCA=PCA(copals[,-c(1,2,3)], graph = FALSE)
fviz_pca_var(resPCA, geom = c("text","arrow"), axes=1:2) + theme_classic()
fviz_eig(resPCA, addlabels = TRUE)
```

# Traitement des données

```{r }
Y <- as.matrix(copals[, -(1:2)])
X1 <- copals[, 1]
X2 <- copals[, 2]
# We remove individuals with class 1155 and 1551 which are isolated
rm <- which(X1 %in% c("1155","1551"))
Y <- Y[-rm, ]
X1 <- X1[-rm]; X1 <- factor(as.character(X1))
X2 <- X2[-rm]; X2 <- factor(as.character(X2))
table(X1,X2)

X <- model.matrix(lm(Y ~ X2 + 0))
p <- ncol(X)
n=nrow(X)
q=dim(Y)[2]
q
```

```{r}
Yscaled = scale(Y)
Y = Yscaled

#on peut faire varier le X-1 (permet d'enlever l'intercept) ?
residuals = lm(as.matrix(Y)~X-1)$residuals #= Ehat
#fitting a linear modelwith the design matrix X to all the columns of Y as if they were independent

#Test de type porte manteau
pvalue = whitening_test(residuals)
#whitening test is similar to qi2 test for each line (et la somme des lignes reste un test du qi2)

pvalue 
#H0 : tous les Y sont independants
# vaut 0 donc on rejette H0 == les colonnes sont dépendantes
```
```{r, dependances}
#il faut blanchir la matrice ! donc estimer le sigma q ^-1/2

# on peut regarder avec d'autres paramètres meme = incrémenter pAR ou qMA
result = whitening_choice(residuals,c("AR1","nonparam","ARMA"),pAR=1,qMA=1)

result

#discuter de la p-value
#test H0 : il y a pas de white noise ?
```
# EStimation 

```{r}

#on choisit le modèle où la p-value est la plus grande est dont la décision est WHITE NOISE
#utiliser les mêmes paramètres qu'au dessus ?

square_root_inv_hat_Sigma=whitening(residuals,"nonparam",pAR=1,qMA=0)

Frequencies=variable_selection(Y,X,square_root_inv_hat_Sigma, nb_repli=10,parallel=FALSE)

#on blanchie
#on vectorise ! on fait un nouveau modele Y (n x q) = X (matrice de chronequer ?) B(p x q) + E
#puis lasso, puis stability selection
```


```{r}
colnames(Frequencies) = c('Names_of_X', 'Names_of_Y', 'frequency')
p <- ggplot(
data = Frequencies[Frequencies$frequency >= 1, ],
aes(x = Names_of_X, y = Names_of_Y, color = frequency, fill = frequency )) +
geom_tile(size = 0.75) +
#scale_color_gradient2(midpoint = 0.95, mid = "orange") +
#scale_fill_gradient2(midpoint = 0.95, mid = "orange") +
theme_bw() +
theme(axis.text.x = element_text(angle = 90)) +
ylab("Levels of X") + xlab("Names of Y")
p
```

