---
title: "Projet_sujet6"
output:
  html_document: default
  pdf_document: default
date: "2023-02-01"
---

# Etude de l'influence de la température et du stade d'imbibition sur la capacité germinative des graines

*Etude de l'influence de la* ***température*** *(variable qualitative à 3 modalités : `Low`, `Medium` et `Elevated`) et du* ***stade d'imbibition*** *(variable qualitative à 3 modalités : `DS` (Dry seed), `EI` après 6h d'imbibition (Early imbibition) correspondant à la fin de la prise d'eau, `LI` après 20h d'imbibition (Late imbibition)) sur la* ***capacité germinative*** *des graines à l'aide de données de métabolomique pour des graines ayant subi un vieillissement artificiel de 4 jours (`CD_4d`)*

<p style="border:1px; border-style:solid; border-color:#000000; padding: 1em;">
**Métabolome** : ensemble complet des petites molécules présentes dans une cellule, un organe ou un organisme à un moment donné.
</p>

```{r setup, include=FALSE}
knitr::opts_chunk$set(echo = TRUE)
```

```{r include=FALSE}
library(MultiVarSel)
library(FactoMineR)
library(factoextra)
library(skimr)
library(corrplot)
library(tidyverse)
```

## 1. Récupération des données

### 1.1 Chargement des données

```{r}
SEUIL=0.998
```


```{r}
data = read.table('Table_metabolome_CD_all.csv', sep=';', header=TRUE, dec=",")
dim(data)
#str(data)
head(data[,1:13])
```

### 1.2 Données des graines ayant subi un vieillissement artificiel de 4 jours (`CD_4d`)

```{r}
levels(factor(data$treatment))
data_J4 = data[data$treatment=="CD_4d",]
```

### 1.3 Mise en forme des données

On extrait les matrices de données :

```{r}
len = length(colnames(data_J4))
Y <- as.matrix(data_J4[, 8:len])
X1 <- data_J4$temperature
X2 <- data_J4$imbibition
```

```{r}
X1 <- factor(as.character(X1))
X2 <- factor(as.character(X2))

table(X1,X2)
```

Construction de la matrice de design :

```{r}
X <- model.matrix(lm(Y ~ X1 + X2 + 0))
p <- ncol(X)
n=nrow(X)
p;n
```

On réduit Y pour se ramener à une variance (égale ? comparable ?) pour rendre les colonnes comparables : Question d'échelle, ils seront tous du même ordre de grandeur. --\> Ne fonctionne pas

```{r}
'
#Ne fonctionne pas
q=dim(Y)[2]; q
Yscaled=scale(Y); Y=Yscaled
'
```

## 2. Analyse descriptive

### 2.1 Informations générales dur les données

```{r}
#summary(data)
skim(data[,1:13])
#skim(data[c("temperature", "imbibition", "treatment")])
```

### 2.2 Graphes

#### 2.2.1 Anlayse univariée

Vérifier les 4 **hypothèses du modèle linéaire** pour l'utiliser par la suite :

- Les observations sont distribuées selon une loi Normale $N(0,\sigma^2)$

- La variance des observation est constante (**homoscédasticité**)

- Les variables aléatoires représentant les observations sont **indépendantes**

- La relation entre l'espérance de la variable à expliuer et les variables explicatives est linéaire.

```{r}
as.data.frame(Y[,8:23]) %>% 
  select(where(is.numeric)) %>% 
  pivot_longer(cols = everything()) %>% 
  ggplot(aes(x = value, fill = name)) +
  geom_density() +
  facet_wrap(~ name, nrow=4, ncol=4, scales = "free")
```

#### 2.2.2 Corrplot et heatmap

Attention données `CD_4d` ou totales:

```{r}
data_J4 %>%
  select(where(is.numeric)) %>% 
  cor() %>%
  corrplot(method = "color", tl.col = 'black', tl.cex=0.1)

data %>%
  select(where(is.numeric)) %>% 
  cor() %>%
  corrplot(method = "color", tl.col = 'black', tl.cex=0.1)
```

```{r}
heatmap(abs(cor(data[,8:len])), labRow=c("Métabolome"), labCol=c("Métabolome"), sym=TRUE)
```

Trop de variables, c'est illisible.

#### 2.2.3 Boxplots

```{r}
#eval=FALSE
data_J4 %>% 
  ggplot(aes(x = imbibition, y = m_Alanine, fill = temperature)) +
  geom_boxplot() +
  ggtitle("Métabolome alanine en fonction de l'imbibition sur les données 'CD_4d'") 

data %>% 
  ggplot(aes(x = imbibition, y = m_Alanine, fill = temperature)) +
  geom_boxplot() +
  ggtitle("Métabolome alanine en fonction de l'imbibition sur les données totales") 
```

```{r}
data_J4 %>% 
  ggplot(aes(x = imbibition, y = m_a.Aminoadipate, fill = temperature)) +
  geom_boxplot() +
  ggtitle("Métabolome alanine en fonction de l'imbibition sur les données 'CD_4d'") 

data %>% 
  ggplot(aes(x = imbibition, y = m_a.Aminoadipate, fill = temperature)) +
  geom_boxplot() +
  ggtitle("Métabolome alanine en fonction de l'imbibition sur les données totales")
```

### 2.3 ACP

```{r}
acp.res=PCA(Y, scale.unit=TRUE, ncp=dim(Y)[2], graph=FALSE)

get_eigenvalue(acp.res)
fviz_eig(acp.res, addlabels = TRUE)
fviz_pca_var(acp.res)
fviz_pca_ind(acp.res, geom.ind="point", col.ind=X2)
fviz_pca_ind(acp.res, geom.ind="point", col.ind=X1)
fviz_pca_ind(acp.res, axes=1:2)
```

## 3. Analyse des données de métabolomique pour des graines ayant subi un vieillissement artificiel de 4 jours (`CD_4d`)

Nous sommes dans le cas où le modèle linéaire est défini ainsi : $$Y=XB+E$$ où:

-   $Y=(Y_{ij})_{i \in [1,n], j\ in [1,q]}$ matrice de taille $n$x$q$

-   $X$ est la matrice de design de taille $n$x$p$

**Remarque :** \*Que fait-on de la constante

-   $B$ est la matrice de taille $p$x$q$ qui contient les paramètres

-   $E$ est une matrice de taille $n$x$q$ telle que :

$~~~~~~~~~~~~~~~$ $\forall i \in [1,n], ~~~ (E_{i,1},...,E_{i,q}) \overset{iid}{\sim} N(0,\sum_q)$

$~~~~~~~$ où $\sum_q$ désigne la matrice de covariance de la i-ème ligne de $E$.

**Notre but :** Estimer $B$ de manière parcimonieuse.

### 3.1 Etape 1: Est ce que les colonnes de Y sont indépendantes ?

#### 3.1.1 Estimation des $Ê_i$

```{r}
residuals=lm(as.matrix(Y)~X-1)$residuals
```

On fait le test PorteManteau:

```{r}
pvalue=whitening_test(residuals)
pvalue
```

On devrait obtenir une petite p-value. $Ê_i$ bruit blanc ($H_0$) ou non($H_1$). p_value petite on rejette $H_0$ (avec force) les colonnes ne sont donc pas indépendantes.

**TRAITER DANS LES DEUX CAS COMME SI ON REJETTAIT ET COMME SI ON ACCEPTAIT**

Regarder les métabolites correspondantes

### 3.2 Etape 2 : Supposons que les colonnes de Y sont indépendantes

Pas besoin de blanchir les données : estimation de B et selection de variables

#### 3.2.1 estimation de B et selection de variables

Calculs :

```{r eval=FALSE}
id_matrix=whitening(residuals,"no_whitening")
Frequencies=variable_selection(Y,X,id_matrix,nb_repli=50000,parallel=FALSE)
```

```{r}
#save(Frequencies, file ='freq_no_whitening.RData')
load('freq_no_whitening.RData')
```

Graphes :

```{r}
colnames(Frequencies)<-c('Names_of_Y','Names_of_X','frequency')
head(Frequencies)
```

```{r}

p <- ggplot(
data = Frequencies[Frequencies$frequency >= 0.97, ],
        aes(x = Names_of_Y, y = Names_of_X,
        color = frequency, fill = frequency )) +
geom_tile(size = 0.75) +
scale_color_gradient2(midpoint = 0.97, mid = "orange") +
scale_fill_gradient2(midpoint = 0.97, mid = "orange") +
theme_bw() +
theme(axis.text.x = element_text(angle = 90, size=5)) +
ylab("Levels of X") + xlab("Names of Y")
p


p<-ggplot(data=Frequencies[Frequencies$frequency>=SEUIL,],
          aes(x=Names_of_Y,y=Names_of_X,color=Names_of_X))+
  geom_point(size=1)+theme(axis.text.x = element_text(angle = 90, size=5))+ylab('Levels of X')+xlab('m/z')
p
```

```{r}
ordered_no_whitening = Frequencies[order(Frequencies$frequency,decreasing=T),]
ordered_no_whitening$index = c(1:length(ordered_no_whitening$frequency))

ggplot(ordered_no_whitening, aes(x=index)) + 
  geom_line( aes(y = frequency)) +
  geom_line( aes(y = rep(SEUIL, length(frequency))), color="steelblue")

```
```{r}
res.no_whitening = subset(Frequencies, frequency>=SEUIL)
```

### 3.3 Etape 2 : Supposons que les colonnes de Y ne sont pas indépendantes

Dans ce cas ci nous réécrivons le modèle de la forme suivante : $$Y\Sigma^{-1/2}_q = XB\Sigma^{-1/2}_q + E\Sigma^{-1/2}_q$$ On veut alors estimer la matrice $\hat{\Sigma}^{-1/2}_q$ de taille $q$x$q$. Pour cela nous comparons plusieurs modèles `AR1`, `ARMA`, et `non paramétrique`.

#### 3.3.1 Choix de la meilleure méthode d'estimation de $\Sigma^{-1/2}_q$

```{r}
result=whitening_choice(residuals,c("AR1","nonparam","ARMA"),pAR=1,qMA=1)
result
```

`pAR` : In the case where `typeDep="ARMA"` it corresponds to the parameter **p** of the **ARMA(p,q)** modelling.

`qMA` : In the case where `typeDep="ARMA"` it corresponds to the parameter **q** of the **ARMA(p,q)** modelling.

Pour chacun des modèles on a une p_value très haute : on peut donc choisir n'importe lequel des trois modèles.Nous allons donc nous intéresser par la suite à chacun de ces trois modèles.

(ARMA peut parfois permettre interprétations)

#### 3.3.2 Blanchiment, estimation de B et selection de variables

- **Non paramétrique :**

Calculs :

```{r eval=FALSE}
#Stockage du Sigma^{-1/2}
np_square_root_inv_hat_Sigma=whitening(residuals,"nonparam")   #,pAR=1,qMA=0)

Freq_np=variable_selection(Y,X,np_square_root_inv_hat_Sigma,nb_repli=10000,parallel=FALSE)

print("Variable selection  : OK")
head(Freq_np)
```

```{r}
#save(Freq_np, file ='freq_np.RData')
load('freq_np.RData')
```


Graphes :

```{r}
colnames(Freq_np)<-c('Names_of_Y','Names_of_X','frequency')
head(Freq_np)
```

```{r}
# Here we can consider the names of Y as numerical since they correspond
# to the ratio m/z of the metabolites.
#Freq_np$Names_of_X<-sub('X2','',Freq_np$Names_of_X)
#Freq_np$Names_of_Y<-as.numeric(gsub('X','',gsub('\\.1$','',Freq_np$Names_of_Y)))

p<-ggplot(data=Freq_np[Freq_np$frequency>=0.97,],
        aes(x = Names_of_Y, y = Names_of_X,
        color = frequency, fill = frequency )) +
geom_tile(size = 0.75) +
scale_color_gradient2(midpoint = 0.97, mid = "orange") +
scale_fill_gradient2(midpoint = 0.97, mid = "orange") +
theme_bw() +
theme(axis.text.x = element_text(angle = 90, size=5)) +
ylab("Levels of X") + xlab("Names of Y")
p

#To avoid false postive we only consider the variables that are always selected (with a frequency equal to one)

p<-ggplot(data=Freq_np[Freq_np$frequency>=SEUIL,],
          aes(x=Names_of_Y,y=Names_of_X,color=Names_of_X))+
  geom_point(size=1)+theme(axis.text.x = element_text(angle = 90, size=5))+ylab('Levels of X')+xlab('m/z')
p
```


- **ARMA :**

Calculs :

```{r eval=FALSE}
arma_square_root_inv_hat_Sigma=whitening(residuals,"ARMA", pAR=1,qMA=1)   #,pAR=1,qMA=0)

Freq_arma=variable_selection(Y,X,arma_square_root_inv_hat_Sigma,nb_repli=10000,parallel=FALSE)
```

```{r}
#save(Freq_arma, file ='freq_arma.RData')
load('freq_arma.RData')
```


Graphes :

```{r}
colnames(Freq_arma)<-c('Names_of_Y','Names_of_X','frequency')
head(Freq_arma)
```

```{r}
# Here we can consider the names of Y as numerical since they correspond
# to the ratio m/z of the metabolites.

p<-ggplot(data=Freq_arma[Freq_arma$frequency>=0.97,],
        aes(x = Names_of_Y, y = Names_of_X,
        color = frequency, fill = frequency )) +
geom_tile(size = 0.75) +
scale_color_gradient2(midpoint = 0.97, mid = "orange") +
scale_fill_gradient2(midpoint = 0.97, mid = "orange") +
theme_bw() +
theme(axis.text.x = element_text(angle = 90, size=5)) +
ylab("Levels of X") + xlab("Names of Y")
p

#To avoid false postive we only consider the variables that are always selected (with a frequency equal to one)

p<-ggplot(data=Freq_arma[Freq_arma$frequency>=SEUIL,],
          aes(x=Names_of_Y,y=Names_of_X,color=Names_of_X))+
  geom_point(size=1)+theme(axis.text.x = element_text(angle = 90, size=5))+ylab('Levels of X')+xlab('m/z')
p
```

- **AR1 :**

Calculs :

```{r eval=FALSE}
ar_square_root_inv_hat_Sigma=whitening(residuals,"AR1")   #,pAR=1,qMA=0)

Freq_ar=variable_selection(Y,X,ar_square_root_inv_hat_Sigma,nb_repli=10000,parallel=FALSE)
```

```{r}
#save(Freq_ar, file ='freq_ar.RData')
load('freq_ar.RData')
```


Graphes :

```{r}
colnames(Freq_ar)<-c('Names_of_Y','Names_of_X','frequency')
head(Freq_ar)
```

```{r}
# Here we can consider the names of Y as numerical since they correspond
# to the ratio m/z of the metabolites.

p<-ggplot(data=Freq_ar[Freq_ar$frequency>=0.97,],
        aes(x = Names_of_Y, y = Names_of_X,
        color = frequency, fill = frequency )) +
geom_tile(size = 0.75) +
scale_color_gradient2(midpoint = 0.97, mid = "orange") +
scale_fill_gradient2(midpoint = 0.97, mid = "orange") +
theme_bw() +
theme(axis.text.x = element_text(angle = 90, size=5)) +
ylab("Levels of X") + xlab("Names of Y")
p

#To avoid false postive we only consider the variables that are always selected (with a frequency equal to one)

p<-ggplot(data=Freq_ar[Freq_ar$frequency>=SEUIL,],
          aes(x=Names_of_Y,y=Names_of_X,color=Names_of_X))+
  geom_point(size=1)+theme(axis.text.x = element_text(angle = 90, size=5))+ylab('Levels of X')+xlab('m/z')
p
```

#### 3.3.3 Choix des variables

```{r}
ordered_np = Freq_np[order(Freq_np$frequency,decreasing=T),]

ordered_arma = Freq_arma[order(Freq_arma$frequency,decreasing=T),]

ordered_ar = Freq_ar[order(Freq_ar$frequency,decreasing=T),]

ordered = data.frame('fNP'=ordered_np$frequency, 
                       'fARMA'=ordered_arma$frequency, 
                       'fAR'=ordered_ar$frequency)
ordered$seuil = rep(SEUIL, length(ordered_np$frequency))

ordered$index = c(1:length(ordered_np$frequency))
```

```{r}
df <- gather(ordered, key = "model", value = "value", 
c("fNP", "fARMA", "fAR", "seuil"))
ggplot(df, aes(x=index, y = value, colour =model)) + 
geom_line()
```


On choisit les varaibles présentes dans les différents modèles.
```{r}

res.NP = subset(Freq_np, Freq_np$frequency >= SEUIL)
res.ARMA = subset(Freq_arma, Freq_arma$frequency >= SEUIL)
res.AR = subset(Freq_ar, Freq_ar$frequency >= SEUIL)

metabolites = res.NP[which((res.NP$Names_of_Y %in% res.ARMA$Names_of_Y) & (res.NP$Names_of_Y %in% res.AR$Names_of_Y)),]
dim(metabolites)
metabolites
```

Graphes :

```{r}
p<-ggplot(data=metabolites,
        aes(x = Names_of_Y, y = Names_of_X,
        color = frequency, fill = frequency )) +
geom_tile(size = 0.75) +
scale_color_gradient2(midpoint = 0.99, mid = "orange") +
scale_fill_gradient2(midpoint = 0.99, mid = "orange") +
theme_bw() +
theme(axis.text.x = element_text(angle = 90, size=5)) +
ylab("Levels of X") + xlab("Names of Y")
p

p<-ggplot(data=metabolites,
          aes(x=Names_of_Y,y=Names_of_X,color=Names_of_X))+
  geom_point(size=1)+theme(axis.text.x = element_text(angle = 90, size=5))+ylab('Levels of X')+xlab('m/z')
p
```

```{r}
final_meta = levels(factor(res.no_whitening[which(res.no_whitening$Names_of_Y %in%  metabolites$Names_of_Y), 1]))

length(final_meta)
final_meta
```


